臺灣高等法院刑事判決
上　訴　人　臺灣士林地方法院檢察署檢察官
上　訴　人
即　被　告　丙○○
選任辯護人　張運才律師
上列上訴人因被告偽證案件，不服臺灣士林地方法院88年度訴字
第142號，中華民國88年8月13日第一審判決（起訴案號：臺灣士
林地方法院檢察署87年度偵字第3038號、第8042號），提起上訴
，經判決後，檢察官移送併辦（臺灣士林地方法院檢察署89年偵
字第8235號），由最高法院第二次發回更審，本院判決如下：
    主  文
原判決關於丙○○部分撤銷。
丙○○連續證人於執行審判職務之公署審判時，於案情有重要關
係之事項，供前具結，而為虛偽陳述，處有期徒刑月。
    事  實
一、乙○○（因誣告罪，經本院91年上更(一)字第148號判決有期
    徒刑2月，乙○○提起上訴，經最高法院94年台上字第5664
    號判決上訴駁回確定）與丙○○（原名楊玉女）二人為朋友
    關係，而丙○○與甲○○間本有男女朋友關係（其後於民國
    85年中分手），更有債權債務關係。甲○○於民國（下同）
    84 年間，開立以保證責任陽明山信用合作社儲蓄部為付款
    人，帳號為1292之3號，票號為ＢＨ0000000號、ＢＨ000000
    0號至ＢＨ0000000號、ＢＨ0000000號至ＢＨ0000000號之支
    票計24張交予丙○○。丙○○於前揭支票背書後，存入其在
    汐止鎮農會第000000000之帳戶託收，其中票號ＢＨ0000000
    號、ＢＨ0000000號至ＢＨ0000000號計9張支票業已兌現，
    而票號ＢＨ0000000號、ＢＨ0000000號、ＢＨ0000000號及
    ＢＨ0000000號4張支票，則遭退票。嗣甲○○因退票而於84
    年12月26日為銀行列為拒絕往來戶。丙○○恐收不回其餘未
    兌現11張支票（即票號ＢＨ0000000號至ＢＨ0000000號）之
    款項，遂於85年8月間將該11張支票交予乙○○。乙○○意
    圖使甲○○受刑事處分，明知伊取得前揭11張支票係丙○○
    所交付，並非承攬甲○○之理髮廳工程而由甲○○所支付工
    程款，竟於86年6月10日具狀向臺灣士林地方法院提起自訴
    （見該院86年自字第137號自訴影印卷宗），誣指前揭11 張
    支票係甲○○於所簽發且於拒絕往來退票後所交付，因認甲○○涉有詐欺罪嫌云云。而被告丙○○基於概括犯意，於執
    行審判職務之公署審判時，為證人於案情有重要關係之事項
    ，供前具結，而為虛偽陳述，其先在該自訴案於86年8月4日
    臺灣士林地方法院審理時，對於支票來源此一與案情有重要
    關係之事項，明知前揭支票係伊交付予乙○○，並非甲○○
    為支付理髮廳工程款而交付，竟供前具結，虛偽陳稱：拿11
    張票支付工程款時甲○○有在場，因為票是他的，他同意的
    云云。復在臺灣士林地方法院民事庭86年士簡字第524號乙○○告甲○○清償債務案，於該案87年7月29日審理時供前
    具結作證，基於概括犯意虛偽陳稱：票是原告（即乙○○）
    幫我及被告（即甲○○）作理髮廳工程款。該民事案經上訴
    後，同法院87年簡上字第173號案於89年7月3日審理時，丙○○仍基於前述概括犯意，具結虛偽供稱，支票是乙○○幫
    我及甲○○作理髮廳之工程款。
二、而乙○○自訴甲○○詐欺之案件，經臺灣士林地方法院於86
    年11月29日以86年自字第137號判決甲○○無罪，乙○○提
    起上訴，因逾上訴期間，經本院於87年3月24日以87年上易
    字第1252號判決上訴駁回而確定。
三、案經甲○○訴請臺灣士林地方法院檢察署檢察官偵查起訴。
    理  由
一、上訴人即被告丙○○矢口否認涉有前揭犯行，辯稱：確是甲○○與伊二人合夥經營理髮廳，由甲○○及伊二人將系爭11
    張支票交給乙○○作為理髮廳工程款云云。且已判決確定之
    乙○○於本院審理時，仍陳稱支票是甲○○交付云云。惟經
    查：
  (一)被告丙○○於偵查中，曾供稱在85年中旬與甲○○決裂，而
    告訴人甲○○則稱84年12月即決裂（見偵查卷第73頁背面）
    ，不論依被告及甲○○所述，85年8月間，甲○○與被告已
    決裂，則被告丙○○陳稱85年8月間與甲○○合夥經營理髮
    廳之事，自有違常情，而非事實，顯難採信。而被告乙○○
    於另案即臺灣士林地方法院士林簡易庭86年士調字第583號
    清償債務調解案，亦曾陳稱：系爭支票是「我幫丙○○作裝
    璜」楊女交給我的等語（參見偵字第3038號卷第142頁背面
    ，即臺灣士林地方法院86年土簡字第524號案判決理由第四
    段所載），顯見所謂理髮廳之經營應與甲○○無涉。
  (二)再參以證人即理髮廳所在之房東汪杜連於偵查中結證證稱：
    85年8月間有二女一男向伊承租該址，女的是丙○○，另一
    女的是楊女的親戚，男的是叫「陳什麼名的」，伊沒有看過
    甲○○等語（見偵字第3038號卷第221頁背面）。倘甲○○
    為合夥人，為何均未曾至該處﹖反是被告乙○○在場﹖足見
    告訴人甲○○於原審否認其與被告丙○○合夥經營理髮廳生
    意之陳述堪以採信。
  (三)再者，甲○○於84年間，開立以保證責任陽明山信用合作社
    儲蓄部為付款人，帳號為1292之3號，票號為ＢＨ0000000號
    、ＢＨ0000000號至ＢＨ0000000號、ＢＨ0000000至ＢＨ000
    0000號之支票交予丙○○，丙○○於前揭支票背書後，存入
    其在汐止鎮農會第000000000之帳戶託收，其中票號ＢＨ000
    0000號、ＢＨ0000000號至ＢＨ0000000號計9張支票業已兌
    現，而票號ＢＨ0000000號、ＢＨ0000000號、ＢＨ0000000
     號及ＢＨ0000000號4張支票，則遭退票（見偵查卷第41頁
    至42頁，被告提出之戶名丙○○臺北縣汐止鎮農會代收票據
    憑摺上所記載撤票明細表記載），另臺北縣汐止鎮農會亦於
    88年5月18日函覆丙○○謂，3張退票取回、7張撤票，所附
    撤票明細表記載85年2月26日共11張申請撤票取回（見本院
    上訴卷第57、58頁）。故本件丙○○原持有甲○○支票，共
    24張，即兌現9張、退票4張、撤票11張。臺灣士林地方法院
    86年自字第137號案承審法官當庭勘驗乙○○庭呈之系爭支
    票，發覺支票均有楊玉女（即被告丙○○）及臺北縣汐止鎮
    農會000000000帳號之記載，惟已被人用筆刪除，並改由乙○○背書等情無訛（原審86年自字第137號卷86年9月22日筆
    錄，見該案影印卷第78頁），有該筆錄、系爭支票及甲○○
    提出所開立予丙○○之支票票根（均影本）、及臺北縣汐止
    鎮農會86年10月22日北縣汐農信字第3668號函附卷可參（見
    86年自字第137號影印卷106頁），該票既由被告丙○○自甲○○處取得，又由楊女撤票取回，丙○○又有理由將票交還
    告訴人甲○○？則該支票顯係丙○○為支付理髮廳之工程款
    而交付予乙○○甚明，此亦足證明被告乙○○於另案即原審
    法院士林簡易庭86年士調字第583號清償債務案，陳稱：系
    爭支票是「我幫丙○○作裝璜」楊女交給我的之陳述，方為
    事實。因此，乙○○明知不實事項（即明知其取得前揭11
    張支票係丙○○所交付，並非承攬甲○○之工程而由甲○○
    所支付工程款），仍於86年6月10日具狀向臺灣士林地方法
    院法院提起自訴，自訴甲○○詐欺，顯見其有使人（甲○○
    ）受刑事處分之誣告犯意，乙○○誣告之犯行，經本院91年
    上更(一)字第148號判決有期徒刑2月，乙○○提起上訴，經最
    高法院94年台上字第5664號判決上訴駁回確定，此有最高法
    院判決在卷足憑。
  (四)被告丙○○竟於該自訴案及民事案86年士簡字第524號、87
    年簡上字第173號案，分別於86年8月4日、87年7月29日、89
    年7月3日審理時，對案情有重要關係之事項供前具結作證，
    為虛偽陳述稱，支票是甲○○交付予乙○○，顯屬偽證無訛
    。此外，並有臺灣士林地方法院86年度自字第137號卷、被
    告丙○○86年8月4日、87年7月29日之證人結文、作證筆錄
    、前揭案號之判決書及本院87年度上易字第1252號卷等（見
    自字第137號卷第61頁至65頁、偵字第3038號卷第156頁、訴
    字第142號卷第68頁背面）資料，及臺灣士林地方法院檢察
    署89年偵字第8235號卷（見該卷第24頁至第29頁，被告於臺
    灣士林地方法院87年簡上字第173號案之作證結文、筆錄）
    在卷足憑，本案事證明確，被告犯行堪以認定。
二、核被告所為，係犯第刑法168條之偽證罪（起訴書贅載第1項
    ）。被告丙○○於不同之民、刑事案件作偽證，與於同一案
    件中，數次為偽證不同，雖時間有相差近二年餘，然均係對
    同一事件為相同之陳述，且所犯罪名相同，顯係出於概括之
    犯意為之，為連續犯，應依刑法第56條之規定以一罪論，並
    加重其刑。至被告丙○○於87年7月29日臺灣士林地方法院
    86年士簡字第524號及89年7月3日在同法院87年簡上字第173
    號案之偽證犯行，雖未據檢察官起訴，惟如前所述，未起訴
    部分與起訴部分具連續犯之裁判上一罪關係，且經檢察官移
    送併辦，本院自得併予審究，附此敘明。
三、原審對被告論處罪刑，固非無見。惟(一)被告於89年7月3日偽
    證之犯行，原審未併予審酌；(二)刑法第168條之偽證罪，並
    無第2項之規定，原審竟論被告係犯刑法第168條第1項之罪
    ，均有未洽，檢察官循告訴人之聲請提起上訴，指摘原判決
    量刑過輕云云。惟量刑屬法院之職權，原審已於理由欄內敘
    明量刑審酌之一切情狀，且原審量刑並無失之於過輕之情形
    ，檢察官之上訴，並無可採；被告上訴否認犯罪，亦非有理
    由，惟原判決關於被告部分既有可議，應予撤銷改判。爰審
    酌被告犯罪之動機、目的、手段，犯罪時所受之刺激及其品
    性、生活狀況、智識程度、犯罪所生之損害，及犯罪後態度
    等一切情狀，量處如主文所示之刑。
據上論斷，應依刑事訴訟法第369條第1項前段、第364條、第299
條第1項前段，刑法第56條、第168條，判決如主文。
本案經檢察官劉斐玲到庭執行職務。
中　　華　　民　　國　　94　　年　　12　　月　　13　　日
　　　　　　　　　刑事第十四庭審判長法  官  張連財
                                    法  官  楊照男
                                    法  官  林明俊
以上正本證明與原本無異。
如不服本判決，應於收受送達後十日內向本院提出上訴書狀，其
未敘述上訴之理由者並得於提起上訴後十日內向本院補提理由書
（均須按他造當事人之人數附繕本）。
                                    書記官  蕭進忠
中　　華　　民　　國　　94　　年　　12　　月　　19　　日
附錄：本案論罪科刑法條全文
刑法第168條
於執行審判職務之公署審判時或於檢察官偵查時，證人、鑑定人
、通譯於案情有重要關係之事項，供前或供後具結，而為虛偽陳
述者，處七年以下有期徒刑。
